【裁判字號】    92,聲,198
【裁判日期】    920328
【裁判案由】    
【裁判全文】
臺灣桃園地方法院民事裁定  九十二年聲字第一九八號
    聲  請  人  乙○○
    送達代收人  丙○○
    相  對  人  甲○○
右當事人間聲請返還擔保金事件，本院裁定如左：
    主      文
聲請駁回。
聲請程序費用由聲請人負擔。
    理      由
一、本件聲請人聲請返還本院九十年度存字第二０三六號提存事件之擔保金新台幣（
    下同）十萬元。其陳述略稱：聲請人與相對人間因給付票款事件，前遵鈞院九十
    年度全六字第二０三六號民事裁定，提存十萬元而聲請對相對人之財產為假扣押
    在案。茲因已無假扣押之必要，並經聲請人聲請撤銷假扣押確定，自得請求返還
    擔保金云云，並提出本院九十年度票字第二一一一號民事裁定暨確定證明書、九
    十年度全六字第二０三六號假扣押民事裁定、九十年度存字第一四八九號提存書
    、九十一年度全聲字第三九三號撤銷假扣押民事裁定暨確定證明書、存證信函及
    收件回執各一件（均影本）為證。
二、按返還擔保金，依民事訴訟法第一百零六條準用同法第一百零四條之規定，須符
    合：（一）應供擔保之原因消滅者。（二）訴訟終結後，供擔保人證明已定二十
    日以上之期間，催告受擔保利益人行使權利而未行使者之要件，法院始得裁定返
    還擔保金。次按因釋明假扣押之原因而供之擔保，係擔保債務人因假扣押所應受
    之損害，故必待無損害發生或債權人本案『勝訴』確定，或就此所生之損害已經
    賠償時，始得謂供擔保之原因消滅；再按因假處分或假扣押所供之擔保，係為擔
    保受擔保利益人因不當假處分或假扣押所受損害而設，倘執行法院已依聲請或依
    職權依假處分或假扣押裁定實施假處分或假扣押之執行，則在執行法院撤銷其執
    行程序前，受擔保人所受之損害仍可能繼續發生，損害額既未確定，自無強令其
    行使權利之理。故在假處分或假扣押所供之擔保，供擔保人依民事訴訟法第一百
    零六條準用同法第一百零四條第一項第二款規定，聲請以裁定命返還其擔保金之
    場合，必待假處分或假扣押之執行程序已撤銷，始得謂與民事訴法第一百零四條
    第一項第二款所定之「訴訟終結」相當（最高法院五十三年台抗字第二七九號判
    例及八十五年度台抗字第六四五號判決可資參照）。
三、經查本院依職權調閱本院九十年度全六字第二０三六號假扣押卷宗及九十年度執
    全字第一四五三號假扣押執行卷宗，並未見聲請人有撤回假扣押執行之聲請，聲
    請人於催告相對人行使權利前，既尚未撤回假扣押之執行，依前項說明，不得謂
    與民事訴訟法第一百零四條第一項第二款所定之「訴訟終結」相當，蓋聲請人雖
    主張本案訴訟已經終結，但尚未撤回假扣押執行程序前，相對人因假扣押執行程
    序所受之損害仍可能發生，損害額既未確定，自無強令相對人行使權利之理，是
    以本件聲請人於訴訟尚未終結前即行使定期催告之權利，尚難謂已合法催告相對
    人行使權利。依上說明，聲請人之聲請不合返還擔保金之要件，本件聲請人之聲
    請，應予駁回。
四、依民事訴訟法第九十五條、第七十八條裁定如主文。
中      華      民      國    九十二    年      三      月    二十八    日
                              臺灣桃園地方法院民事第二庭
~B法      官  管靜怡
右為正本係照原本作成。
如對本裁定抗告應於送達後十日內向本院提出抗告狀。
中      華      民      國    九十二    年      三      月    三十一    日
~B法院書記官  趙芳媞


司法院資訊處製作；財團法人民間司法改革基金會備份。
